臺灣板橋地方法院刑事判決　　　　　　　94年度訴緝字第98號
公　訴　人　臺灣板橋地方法院檢察署檢察官
被　　　告　甲○○
上列被告因詐欺等案件，經檢察官提起公訴（九十一年度偵字第
一九八四四號、第二六四八號、第二一六五號、第二一三二
三號、九十二年度偵字第一四三七號），本院判決如下：
    主  文
甲○○共同行使偽造私文書，足以生損害於公眾及他人，累犯，
處有期徒刑參月，如易科罰金，以佰元折算壹日。附表編號一
所示偽造之印文及其印章，均沒收。
    事  實
一、甲○○前曾於民國八十年間因犯偽造有價證券等罪，經臺灣
    士林地方法院判處有期徒刑三年八月，經減刑為有期徒刑一
    年九月，上訴後經最高法院於八十二年五月二十二日以八十
    二年台上字四０二七號駁回上訴確定；復於八十三年間因犯
    偽造文書罪，經臺灣臺南地方法院於八十八年十月十八日以
    八十八年度訴緝字第五三號判處有期徒刑六月確定，二案接
    續執行，於八十九年十月二日假釋出監，於九十年九月五日
    縮刑期滿。
二、甲○○因急需用錢，復因信用不佳或欠缺資力證明而無法向
    金融機構貸款，明知並未在附表所示之公司任職，亦未自該
    公司取得任何薪資，未達准予核貸之條件，為圖能順利貸得
    款項，乃與林文祥集團內之人員（另行審結，址設臺北縣新
    莊市○○路二七○巷十四號九樓，以「祥家公司」、「祐融
    公司」、「捷偉公司」為名，以下稱林文祥集團）基於行使
    偽造私文書、特種文書及意圖為自己不法所有之犯意聯絡，
    以核貸金額百分之二十至三十為代辦費用及偽造信用證明文
    件費用八千元為代價，填載首都銀行消費性信用貸款申請書
    、委任書，並提供身分證影本及戶籍資料，供林文祥集團偽
    造附表所示公司之在職證明、薪資明細表、各類類所得扣繳
    暨免扣繳憑單第三聯即收執聯（下稱扣繳憑單），在不詳時
    地，利用不知情之刻印店，偽刻附表所示公司及其負責人印
    章，在附表所示之時間偽造附表所示公司及其負責人之印文
    ，持向臺北市○○○路○段一七號三樓「菲商菲律賓首都
    銀行臺北分公司」（以下稱首都銀行），代辦如附表所示金
    額之信用貸款。迨審核通過後，林文祥集團內承辦人員即通
    知甲○○，由林文祥集團內楊書銘等人陪同前往前往首都銀
    行，辦理對保手續，致使首都銀行不知情之承辦人員誤認甲
    ○○之職業、收入及償債能力，而核撥款項，楊書銘等人再
    會同甲○○貸款人提領貸款，並由甲○○將代辦費用及偽造
    信用證明文件費用交予楊書銘後，所餘款項，始歸貸款人所
    有，足生損害於附表所示之公司、負責人及首都銀行。
三、案經被害人首都銀行告訴暨內政部警政署刑事警察局報請臺
    灣板橋地方法院檢察署檢察官偵查起訴，因甲○○於本院準
    備程序中為有罪之陳述，經本院合議庭裁定以簡式審判程序
    審理。
    理  由
壹、關於程序：
    按「除被告所犯為死刑、無期徒刑、最輕本刑為三年以上有
    期徒刑之罪或高等法院管轄第一審案件者外，於前條第一項
    程序進行中，被告先就被訴事實為有罪之陳述時，審判長得
    告知被告簡式審判程序之旨，並聽取當事人、代理人、辯護
    人及輔佐人之意見後，裁定進行簡式審判程序」刑事訴訟法
    第二百七十三條之一第一項定有明文。查被告甲○○涉犯刑
    法第二百十六條、第二百十條之行使偽造私文書罪，第二百
    十六條、第二百十二條之行使偽造特種文書罪，及刑法第三
    百三十九條第一項之詐欺取財罪。法定本刑均非最輕本刑為
    三年以上有期徒刑之罪，且被告於本院九十四年七月十九日
    準備程序進行中，復就被訴之事實為有罪之陳述，經告知被
    告等人簡式審判程序之旨，被告等人及公訴人對於本件改依
    簡式審判程序審理亦均表示無意見，本院即依前揭刑事訴訟
    法規定，裁定進行簡式審判程序，合先敘明。
貳、關於實體：
一、訊據被告甲○○對上揭行使偽造文書、行使偽造特種文書、
    詐欺取財之犯罪事實，於本院審理中均坦承不諱，互核其所
    供一致，並與證人即首都銀行徵信科科長王俊程、消費金融
    業務部代科長張維玫、張慧玲及曾里沙於警詢時證述之情節
    相符（見內政部警政署刑事警察局刑案偵查卷宗第六百六十
    五頁至第六百八十九頁），復有名片、首都銀行消費性信用
    貸款申請書、首都銀行信用貸款評分表、首都銀行進件初審
    報告表、被告持以向首都銀行辦理信用貸款之如附表所示之
    公司在職證明書、各類所得稅扣繳暨免扣繳憑單第三聯即收
    執聯及薪資明細表、身分證影本、財政部金融局之調件明細
    表及萬泰商業銀行小額循環信用貸款申請書、各公司登記資
    料、客戶個人資料表、退件客戶申請資料表、各式單據樣本
    在卷，另有傳真機、電腦設備、行動電話、行動電話ＳＩＭ
    卡、市內電話機及偽刻之印章扣案可資佐證。事證明確，被
    告犯行，洵堪認定。
二、查在職證明書、薪資明細表係關於當事人服務、能力之證明
    ，屬刑法第二百十二條之特種文書；扣繳憑單則係扣繳義務
    人記載納稅義務人扣繳稅額情形，供申報稅捐之文書，屬刑
    法第二百十條之私文書。被告明知原不符合辦理信用貸款之
    條件，竟意圖為自己不法所有，行使偽造扣繳憑單、在職證
    明書及薪資明細表之詐騙方式申請貸款，致首都銀行誤認其
    條件符合而核准貸款，足以生損害於如附表所示之公司、負
    責人及首都銀行臺北分行審核貸款之正確性。是核被告所為
    ，係犯刑法第二百十六條、第二百十條之行使偽造私文書罪
    ，第二百十六條、第二百十二條之行使偽造特種文書罪，及
    刑法第三百三十九條第一項之詐欺取財罪既遂罪。其偽造印
    文之行為係偽造文書之部分行為，不另論擬；又偽造私文書
    、特種文書後復持以行使，其偽造之低度行為應為行使之高
    度行為所吸收，均不另論罪。被告行使偽造私文書、行使偽
    造特種文書、詐欺取財之犯行與林文祥集團等人有犯意聯絡
    及行為分擔，為共同正犯。又其利用不知情之刻印店偽刻附
    表所示公司及負責人之印章，係屬間接正犯。被告以一行使
    行為同時觸犯行使私文書罪及行使特種文書罪，係一行為觸
    犯數罪名之想像競合犯，應依刑法第五十五條之規定從一重
    論以行使偽造私文書罪處斷。又被告所為行使偽造私文書罪
    、詐欺取財罪，有方法目的之牽連關係，應依刑法第五十五
    條從一重之行使偽造私文書罪處斷。被告有如事實欄所載犯
    罪科刑執行情形，有臺灣高等法院被告全國前案紀錄表一份
    在卷可案，其於有期徒刑之執行完畢後，五年內再犯有期徒
    刑以上之本罪，為累犯，依刑法第四十七條之規定加重其刑
    。爰審酌被告犯罪之動機、目的、手段、犯罪所生之損害，
    事後還款情形，及犯罪後均坦承犯行，態度良好等一切情狀
    ，量處如主文所示之刑，並諭知易科罰金之折算標準，以資
    懲儆。
三、被告所行使偽造之文書均已持交首都銀行持有，已因行使而
    非屬渠所有，不諭知沒收。如附表所示之在職證明書、薪資
    明細表上偽造之印文及如附表所示之印章，均屬偽造之印文
    、印章，爰依刑法第二百十九條規定諭知沒收。
據上論斷，應依刑事訴訟法第二百七十三條之一第一項、第二百
九十九條第一項前段，刑法第二十八條、第二百十六條、第二百
十條、第二百十二條、第三百三十九條第一項、第五十五條、第
四十一條第一項前段、第四十七條、第二百十九條，罰金罰鍰提
高標準條例第一條前段、第二條，判決如主文。
本案經檢察官葉志飛到庭執行職務。
中    華    民    國  九十四  年    八  月  　  九   日
                  刑事第十一庭法  官  潘  翠  雪
上列正本證明與原本無異。
如不服本判決，應於送達後十日內向本院提出上訴狀
                              書記官  江  文  彬
中    華    民    國  九十四  年    八  月  　十二   日
附表：
┌─┬───┬─────┬─────┬───┬────┬────────┐
│編│姓名  │文件名稱  │偽造之任職│負責人│日期及  │備註            │
│號│      │          │單位      │      │貸款金額│（應沒收之印文）│
├─┼───┼─────┼─────┼───┼────┼────────┤
│一│甲○○│在職證明  │二友企業有│李建華│91.8.7  │在職證明書上偽造│
│  │      ├─────┤限公司    │      ├────┤二友企業有限公司│
│  │      │薪資證明  │          │      │91年5、6│及李建華之印文共│
│  │      ├─────┤          │      │、7月份 │貳枚。在薪資明細│
│  │      │扣繳憑單  │          │      │        │表上偽造二友企業│
│  │      │          │          │      ├────┤有限公司及李建華│
│  │      │          │          │      │十五萬元│之印文共陸枚。  │
└─┴───┴─────┴─────┴───┴────┴────────┘
附錄本案論罪科刑法條全文：
中華民國刑法第210條
(偽造變造私文書罪)
偽造、變造私文書，足以生損害於公眾或他人者，處五年以下有
期徒刑。
中華民國刑法第212條
(偽造變造特種文書罪)
偽造、變造護照、旅券、免許證、特許證及關於品行、能力服務
或其他相類之證書、介紹書，足以生損害於公眾或他人者，處一
年以下有期徒刑、拘役或三百元以下罰金。
中華民國刑法第216條
(行使偽造變造或登載不實之文書罪)
行使第條至第條之文書者，依偽造、變造文書或登載不實
事項或使登載不實事項之規定處斷。
中華民國刑法第339條
(普通詐欺罪)
意圖為自己或第 3 人不法之所有，以詐術使人將本人或第 3 人
之物交付者，處五年以下有期徒刑、拘役或科或併科1000元以下
罰金。
以前項方法得財產上不法之利益或使第 3 人得之者，亦同。
前二項之未遂犯罰之。
